行　政　法　院　判　決　　　　　　　　　　　　　八十八年度判字第四三一五號
　　原　　　告　甲○○
　　被　　　告　財政部臺北市國稅局
右當事人間因贈與稅事件，原告不服行政院中華民國八十七年九月一日台八十七訴字
第四三○一○號再訴願決定，提起行政訴訟。本院判決如左︰
　　主  文
原告之訴駁回。
　　事  實
緣原告與其母方林惠麗於八十二年四月十五日訂立不動產買賣契約，將其所有坐落台
北市○○區○○段三小段二十五及二十六地號土地（持分八分之一）暨台北市○○○
路一七八巷一號六樓房屋（持分全部）移轉予方林惠麗，並於同年七月六日辦理申報
，主張系爭土地及房屋移轉係買賣。被告查核結果，以系爭不動產之移轉，承買人方
林惠麗之資金來源係由其配偶方萬福（即原告之父）提供，再由原告之銀行帳戶以電
方式將該款項轉回方萬福之帳戶，該付款流程係屬虛偽，乃依行為時遺產及贈與稅
法第四條第二項之規定，核定贈與總額計新台幣（下同）七、八三九、九○○元，淨
額為七、三一○、四○七元，發單課徵贈與稅一、三○四、三七二元。原告申請復查
，獲准追減贈與額一、二五九、一四八元，追認扣除額五四二、三五五元，變更核定
贈與總額為六、五八○、七五二元，淨額為五、五○八、九○四元。原告訴經本院八
十五年度判字第二七三○號將再訴願決定、訴願決定及原處分均撤銷。案經被告重為
復查決定，准予追減贈與額五四二、三五五元，變更核定贈與總額為六、○三八、三
九七元，淨額為四、九六六、五四九元。原告仍就贈與總額中之未償債務部分不服，
提起訴願、再訴願，遞遭決定駁回，遂提起行政訴訟。茲摘兩造訴辯意旨如次：
原告起訴意旨略謂：系爭未償債務二、二六九、九八○元部分，本係原告向台灣省合
作金庫（下稱合庫）貸款，以辦理本件移轉登記，由原告先予清償，待過戶後，再由
受贈人重新向銀行辦理貸款。又原告清償貸款之款項，則來自原告之父向友人週轉，
並電還給合庫以為清償。被告妄指係原告所清償，顯與事實不符。被告另指係原告
之父對原告之另一贈與行為，其為課稅目的而不顧事實，不啻橫徵暴歛，如何能令人
心服。且本件財產於完成過戶後，即由受贈人重新向台北銀行建成分行辦理抵押貸款
，以還給原告父親之友人。由此可見，本件過程與遺產及贈與稅法第二十一條「贈與
附有負擔者，由受贈人負擔部分，應自贈與額中扣除」之規定相合。被告未予扣除
顯非適法。為此，請判決撤銷原處分及一再訴願決定等語。
被告答辯意旨略謂：一、按「凡經常居住中華民國境內之中華民國國民，就其在中華
民國境內或境外之財產為贈與者，應依本法規定，課徵贈與稅。」、「本法稱贈與，
指財產所有人以自己之財產無償給與他人，經他人允受而生效力之行為。」、「財產
之移動，具有左列各款情形之一者，以贈與論，依本法規定，課徵贈與稅：一．．．
六配偶間及三親等以內親屬間財產之買賣。但能提出支付價款之確實證明者，不在此
限」、「贈與附有負擔者，由受贈人負擔部分應自贈與總額中扣除。」、「不動產贈
與移轉繳納之契稅或土地增值稅得自贈與總額中扣除。」分別為行為時遺產及贈與稅
法第三條第一項、第四條第二項、第五條第六款、第二十一條及同法施行細則第十九
條所明定。二、原告將其所有坐落台北市○○區○○段三小段二十五、二十六地號土
地（持分八分之一）及台北市○○○路一七八巷一號六樓房屋（持分全部）移轉與其
母方林惠麗，向被告申報贈與稅，經被告以八十二年十二月十一日財北國稅審貳字
第八二○三八五三四號函覆原告略以：「台端與方林惠麗於八十二年四月十五日訂立
買賣契約移轉左列財產，經查符合遺產及贈與稅法第五條第六款但書『買賣』之規定
，免課贈與稅。」嗣被告以系爭不動產之移轉，承買人方林惠麗之資金來源係由其配
偶方萬福（即原告之父）提供，且由原告將該款項以電方式轉回方萬福帳戶，其付
款流程係虛偽，被告乃依遺產及贈與稅法第四條第二項規定，核定原告贈與總額為七
、八三九、九○○元，淨額為七、三一○、四○七元，贈與稅額為一、三○四、三七
二元。原告不服，主張本件實無贈與情事，又土地之公告現值為四、九七八、四九七
．五○元，與核定數不符，且扣除額中有土地增值稅五四二、三五五元，未償債務二
、二六九、九八○元，未依法予以扣除云云。申經復查結果，被告依首揭遺產及贈與
稅法第四條規定處分，核認原告對其母方林惠麗之贈與，惟准予追減贈與額一、二五
九、一四八元（係系爭土地移轉部分，按公告現值核算，核減贈與額一、八○一、五
○三元，其與土地增值稅部分，增列為贈與額五四二、三五五元，兩者之差額），追
認扣除額五四二、三五五元，變更核定贈與總額為六、五八○、七五二元，淨額為五
、五○八、九○四元。原告仍不服，循序提起訴願、再訴願、行政訴訟，嗣經鈞院八
十五年十一月八日八十五年度判字第二七三○號判決略以：「雖本件系爭房、地之買
賣以贈與論，及拒卻原告請求扣除未償債務二、二六九、九八○元部分，尚無違誤，
惟因土地增值稅五四二、三五五元部分，是否應依前開施行細則第十九條規定逕行扣
除，影響贈與總額之認定及稅率與課稅額之核課」為由，將再訴願決定、訴願決定及
原處分全部撤銷，責由被告另為妥適處分。被告依上開判決撤銷意旨，重核結果，以
系爭土地增值稅五四二、三五五元按現有證據資料所示，不應併入贈與總額計課贈與
稅，應依前揭規定，自贈與總額中扣除，准予追減贈與額五四二、三五五元，變更核
定贈與總額為六、○三八、三九七元，淨額為四、九六六、五四九元。三、至系爭另
有未償債務二、二六九、九八○元未予扣除部分。經查本件未償債務之債務人為原告
，該債務之清償亦由原告為之，有其提出之台灣省合作金庫八十二年七月五日債務清
償證明書可稽，而原告於前次訴願時檢附方萬福匯二、二五○、○○○元予原告，亦
非受贈人支付之價款，核屬另一贈與行為或其他私權關係，與本件贈與行為無關。換
言之，原告於為本件「買賣」（以贈與論）之行為時，由其父方萬福匯入二、二五○
、○○○元，作為清償以其名義設定之抵押債務，使系爭房、地於無負擔之情況下移
轉登記予方林惠麗；此時，原告與其父方萬福間存在之另一贈與行為或其他私權關係
，與受贈人方林惠麗無，原告復未舉證證明該筆債務由受贈人方林惠麗負責清償，
是其主張尚無可採；原核並無不合，併予陳明。四綜上，原告之訴為無理由，請判決
駁回等語。
    理  由
按「凡經常居住中華民國境內之中華民國國民，就其在中華民國境內或境外之財產為
贈與者，應依本法規定，課徵贈與稅。」、「配偶及三親等以內親屬間財產之買賣，
以贈與論，依法課徵贈與稅，但能提出支付價款之確實證明者，不在此限。」及「不
動產贈與移轉所繳納之契稅或土地增值稅得自贈與總額中扣除。」分別為行為時遺產
及贈與稅法第三條第一項、第五條第六款及同法施行細則第十九條所規定。本件原告
與其母方林惠麗於八十二年四月十五日訂立不動產買賣契約，將其所有坐落台北市○
○區○○段三小段二十五及二十六地號土地（持分八分之一）及台北市○○○路一七
八巷一號六樓房屋（持分全部）移轉予方林惠麗，並於同年七月六日辦理申報，主張
系爭土地及房屋移轉係買賣。被告查核結果，以系爭不動產之移轉，承買人方林惠麗
之資金來源係由其配偶方萬福（即原告之父）提供，再由原告之銀行帳戶以電方式
將該款項轉回方萬福之帳戶，該付款流程係屬虛偽，乃依行為時遺產及贈與稅法第四
條第二項之規定，核定贈與總額計七、八三九、九○○元，淨額為七、三一○、四○
七元，發單課徵贈與稅一、三○四、三七二元。原告申請復查，獲准追減贈與額一、
二五九、一四八元，追認扣除額五四二、三五五元，變更核定贈與總額為六、五八○
、七五二元，淨額為五、五○八、九○四元。原告訴經本院八十五年度判字第二七三
○號判決將再訴願決定、訴願決定及原處分均撤銷。案經被告重為復查決定，准予追
減贈與額五四二、三五五元，變更核定贈與總額為六、○三八、三九七元，淨額為四
、九六六、五四九元。原告仍就前揭贈與總額中之未償債務部分循序起訴謂該未償債
務，為受贈人方林惠麗之負擔，依行為時遺產及贈與稅法第二十一條規定，應自贈與
總額中扣除（詳如事實欄所載）云云。查原告將其所有前揭房地移轉與其母方林惠麗
，經被告以該不動產之移轉，承買人方林惠麗之資金來源係由其配偶方萬福（即原告
之父）提供，且由原告將該款項以電方式轉回方萬福帳戶，其付款流程係虛偽，乃
依遺產及贈與稅法第四條第二項規定，核定原告贈與總額為七、八三九、九○○元，
淨額為七、三一○、四○七元，贈與稅額為一、三○四、三七二元。原告不服，主張
本件實無贈與情事，又土地之公告現值為四、九七八、四九七．五○元，與核定數不
符，且扣除額中有土地增值稅五四二、三五五元，未償債務二、二六九、九八○元，
未依法予以扣除云云。申經復查結果，被告依首揭遺產及贈與稅法第四條規定處分，
核認原告對其母方林惠麗之贈與，惟准予追減贈與額一、二五九、一四八元，追認扣
除額五四二、三五五元，變更核定贈與總額為六、五八○、七五二元，淨額為五、五
○八、九○四元。原告仍不服，訴經本院八十五年十一月八日八十五年度判字第二七
三○號判決，將再訴願決定、訴願決定及原處分全部撤銷，責由被告另為妥適處分。
案經被告重核結果，以系爭土地增值稅五四二、三五五元按現有證據資料所示，不應
併入贈與總額計課贈與稅，乃自贈與總額中扣除，准予追減贈與額五四二、三五五元
，變更核定贈與總額為六、○三八、三九七元，淨額為四、九六六、五四九元，揆諸
首揭規定，並無不合。又所謂附有負擔之贈與，係指贈與契約附有約款，使受贈人負
擔一定給付之債務而言。因贈與人無償給與財產於受贈人，而受贈人因贈與人或第三
人或公益應實行其負擔結果，受贈利益減少，故准自贈與總額中減除。然查系爭未償
債務二、二六九、九八○元之債務人本為原告，該債務之清償亦由原告為之，有其提
出之台灣省合作金庫八十二年七月五月債務清償證明書可稽，而原告於前次訴願程序
中檢附方萬福匯二、二五○、○○○元予原告，亦非受贈人支付之價款，核屬另一私
權關係，與本件贈與行為無關。換言之，原告為本件「買賣」（以贈與論）時，由其
父方萬福匯入二、二五○、○○○元，作為清償以其名義設定之抵押債務，使上開房
、地於無負擔之情況下移轉登記予方林惠麗；此時，原告與其父方萬福間存在之另一
私權關係，與受贈人方林惠麗無，原告復未舉證證明該筆債務由受贈人方林惠麗負
責清償。加以，原告本係以買賣為原因，將上開房地移轉予方林惠麗，亦不能謂彼於
當時有訂立附負擔贈與之合意。從而，原告所為系爭未償債務應予扣除之主張，要非
可採。原處分及一再訴願決定俱無違誤之處。原告起訴意旨，非有理由，應予駁回。
據上論結，本件原告之訴為無理由，爰依行政訴訟法第二十六條後段，判決如主文。
中    華    民    國     八十八      年     十二     月      三十       日
                    行 政 法 院 第 一 庭
                                審 判 長 評  事      黃  綠  星
                                         評  事      藍  獻  林
                                         評  事      黃  璽  君
                                         評  事      廖  宏  明
                                         評  事      鄭  忠  仁
右  正  本  證  明  與  原  本  無  異
                                         法院書記官  邱  彰  德
中    華    民    國     八十九      年      一      月       三        日
